臺灣新北地方法院民事裁定　
111年度監宣字第422號
聲  請  人  唐立孝  

相  對  人  唐立復  

上列聲請人聲請監護宣告事件，本院裁定如下：
    主    文
聲請駁回。
聲請程序費用由聲請人負擔。
    理    由
一、聲請意旨經審理後略以：聲請人唐立孝之胞姊即相對人唐立
    復因精神障礙，致不能為意思表示或受意思表示，或不能辨
    識其意思表示之效果，相對人已達受監護宣告之程度，為此
    依民法第14條及家事事件法第164條以下規定，檢附同意書
    、親屬系統表、戶籍謄本、身心障礙證明等件為證，聲請宣
    告相對人唐立復為受監護宣告之人，併選定聲請人為受監護
    宣告之人唐立復之監護人，以及指定利害關係人唐立強為會
    同開具財產清冊之人等語。
二、本院之判斷：
（一）法律依據：
      按對於因精神障礙或其他心智缺陷，致不能為意思表示或
      受意思表示，或不能辨識其意思表示之效果者，法院得因
      本人、配偶、四親等內之親屬、最近一年有同居事實之其
      他親屬、檢察官、主管機關或社會福利機構之聲請，為監
      護之宣告，民法第14條第1項定有明文。次按對於因精神
      障礙或其他心智缺陷，致其為意思表示或受意思表示，或
      辨識其意思表示效果之能力，顯有不足者，法院得因本人
      、配偶、四親等內之親屬、最近一年有同居事實之其他親
      屬、檢察官、主管機關或社會福利機構之聲請，為輔助之
      宣告，民法第15條之1第1項亦定有明文。另按法院應於鑑
      定人前訊問應受監護宣告之人或受輔助宣告之人。但有礙
      難訊問之情形或恐有害其健康者，不在此限；監護之宣告
      或輔助之宣告，非就應受監護宣告之人或受輔助宣告之人
      之精神或心智狀況訊問鑑定人後，不得為之，家事事件法
      第167條、第178條亦分別定有明文。
（二）聲請人上開主張，固據其提出同意書、親屬系統表、戶籍
      謄本、中華民國身心障證明影本、111年度新北市身心障
      礙證明專業團隊審查四項福利服務核定結果影本等件為證
      。惟經本院審酌相對人唐立復之心神狀況，參酌鑑定人亞
      東紀念醫院潘怡如醫師之鑑定結果：「相對人之臨床診斷
      為疑似邊緣智能。其整體認知能力表現尚未顯著落後於同
      齡的人。推定唐女為意思表示或受意思表示，或辨識其意
      思表示效果之能力，較之同齡人尚未達明顯缺損之程度」
      等語，有該醫院111年7月25日精神鑑定報告書1份附卷可
      稽。本院依上開鑑定結果，實難認相對人已達因精神障礙
      或其他心智缺陷，致不能為意思表示或受意思表示，或不
      能辨識其意思表示之效果之程度，而有得為監護宣告之情
      形；且核相對人亦無為意思表示或受意思表示，或辨識其
      意思表示效果之能力，顯有不足，得為輔助宣告之情形。
      從而，聲請人所為本件聲請，於法不合，礙難准許，應予
      駁回。
三、依家事事件法第164 條第3 項，裁定如主文。 
中    華    民    國   111    年    8     月    17    日
                       家事庭  法  官  陳苑文
以上為正本係照原本作成。
如對本裁定抗告須於裁定送達後10日內向本院提出抗告狀，並應
繳納抗告費新臺幣1,000元。
中    華    民    國   111    年    8     月   17     日
                               書記官 許怡雅